【裁判字號】    96,訴,638
【裁判日期】    971231
【裁判案由】    偽造文書等
【裁判全文】
臺灣彰化地方法院刑事判決               96年度訴字第638號
公  訴  人  臺灣彰化地方法院檢察署檢察官
被      告  甲○○
上列被告因詐欺案件，經檢察官提起公訴（95年度偵字第11585
號、96年度偵字第3098、3227、3250號），本院合議庭裁定由受
命法官獨任進行簡式審判程序，茲判決如下：
    主  文
甲○○共同意圖為自己不法之所有，以詐術使人將本人之物交付
，處有期徒刑捌月，減為有期徒刑肆月，如易科罰金，以新臺幣
壹仟元折算壹日。如附表壹所示之物沒收。
    犯罪事實
一、甲○○、戊○○、丙○○、丁○○、乙○○與如【附表3 】
    編號1 所示之真實姓名、年籍均不詳之成年人，基於意圖為
    自己不法所有，以詐術使人將本人之物交付之犯意聯絡，由
    甲○○於95年12月中旬某日起，提供自己所申請臺灣郵政公
    司戶名甲○○，局號：0000000 ，帳號：0000000 之郵局提
    款卡、存摺、印章等物，以新臺幣（下同）8,000 元之代價
    提供予丁○○使用；另丁○○則經由丙○○介紹而加入上揭
    詐欺集團負責在網路上刊登收購人頭帳戶存摺之小廣告，並
    將所收購之人頭帳戶交與戊○○、丙○○後；或由乙○○則
    負責駕駛其所有車牌號碼7N─5715號自用小客車，搭載丁○○至網路咖啡店內刊登收購人頭帳戶之廣告，並載丁○○至
    臺中、彰化縣市等地，向人頭帳戶之提供者收購帳戶交予丙○○，丁○○再將甲○○上揭存摺交與丙○○，再轉交供詐
    騙集團成員使用，推由如【附表3 】編號1 所示之真實姓名
    、年籍均不詳之成年人，利用如【附表3 】編號1 遭詐欺集
    團詐騙時間及方式欄所示之方式，使如【附表3 】編號1 所
    示之被害人陷於錯誤，而於如【附表3 】編號1 遭詐欺集團
    詐騙時間及方式欄所示時間為詐欺取財犯行，再由丁○○聯
    絡甲○○後，由甲○○與丁○○於95年12月19日上午11時許
    ，至設於臺中市○○區○○路1 段83號「何厝郵局」前，由
    丁○○持臺灣郵政公司戶名甲○○，局號：0000000 ，帳號
    ：0000000 之郵局提款卡，就如【附表3 】編號1 所示部分
    ，以自動櫃員機提領自華南商業銀行南投分行戶名：許志豪
    ，帳號000000000000轉入至臺灣郵政公司戶名甲○○，局號
    ：0000000 ，帳號：0000000 之贓款10萬元後，再由甲○○
    於同日中午12時45分，持前開郵局帳戶存摺、印鑑章及密碼
    ，臨櫃提領70萬元贓款，交予丁○○，而丁○○則交付1 萬
    元之報酬予甲○○。嗣經如【附表3 】編號1 所示之被害人
    發覺受騙而報警處理，經警方分別前往調閱各金融機構有關
    丙○○、甲○○等人提領贓款之監視錄影畫面，及調閱各該
    金融機構附近路口之監視錄影器有關戊○○、丙○○、丁○○偕同車手前往提領贓款之車牌號碼，於95年12月20日上午
    ，分別持檢察官所簽發之拘票、本院核發之搜索票，分別至
    戊○○位於臺中市西屯區○○○街63號4 樓之5 居處、丙○○位於臺中市西屯區福上巷271 之4 號6 樓B601室居處、丁○○及乙○○位於臺中市○○路○段71號6 樓租屋處，將其
    等拘提逮捕到案，並搜索扣得如【附表1 】所示之物，始查
    獲上情。
二、案經如【附表3 】編號1 被害人欄所示之被害人訴請彰化縣
    警察局報請臺灣彰化地方法院檢察署檢察官偵查起訴。
    理  由
一、本案被告甲○○所犯均係死刑、無期徒刑、最輕本刑為3 年
    以上有期徒刑以外之罪，其等於準備程序就前揭被訴事實為
    有罪之陳述，經受命法官告知簡式審判程序之旨，並聽取公
    訴人及被告之意見後，本院認無不得或不宜改依簡式審判程
    序進行之處，爰依刑事訴訟法第273 條之1 第1 項、第284
    條之1 ，裁定本案由受命法官獨任進行簡式審判程序，合先
    敘明。
二、上揭犯罪事實，訊據被告甲○○於本院審理中，坦承不諱，
    核與證人即共同被告戊○○、丙○○、丁○○、乙○○；證
    人即如【附表3 】編號1 號所示之被害人於警詢中之證述及
    匯款單、被告甲○○上揭郵局開戶基本資料及歷史交易明細
    清單各1 份、金融機構或便利商店之翻拍照片、路口監視器
    翻拍照片多張、租賃契約書影本1 紙、自動櫃員機交易明細
    8 紙，且有如【附表1 】共犯即同案被告戊○○、丙○○、
    丁○○、被告甲○○所有供聯絡或犯罪所用之物扣案可佐，
    核屬相符。從而，被告甲○○上揭自白核與前揭事證相符，
    應可採信，本案罪證明確，被告甲○○上揭犯行，堪予認定
    。
三、核被告甲○○就如【附表3 】編號1 所示部分，係犯刑法第
    339 條第1 項之詐欺取財罪。被告甲○○、同案被告戊○○
    、丙○○、丁○○、乙○○、如【附表3 】編號1 所示之真
    實姓名、年籍均不詳之成年人，就如【附表3 】編號1 所示
    之詐欺取財犯行，顯有犯意聯絡及行為分擔，均應成立共同
    正犯。爰審酌被告甲○○正值壯年，貪慾圖利，不思以合法
    正當途徑賺取所得，明知目前社會上以各種方式詐欺取財之
    惡質歪風猖獗，令人防不勝防，竟甘願加入詐欺集團，利用
    人頭帳戶遂行詐欺取財之犯行，致警方追緝困難，並負責提
    領他人之金融帳戶之詐欺所得，轉匯入其等所加入詐欺集團
    所指定之帳戶，嚴重破壞社會治安及有礙金融交易秩序，造
    成上揭被害人之前開嚴重財產損失，理應從重量刑，然本院
    參酌被告甲○○犯後坦承犯行，另被告甲○○僅有擔任車手
    負責提款，犯罪情節較為輕微等其他一切情狀，量處如主文
    所示之宣告刑。又被告甲○○上揭犯罪時間，係在96年4 月
    24日以前，悉符合中華民國96年罪犯減刑條例第2 條第1 項
    第3 款、第9 條之規定，應予減輕其宣告刑2 分之1 ，並諭
    知易科罰金之折算標準。
四、按刑法第38條第3 項係規定「犯人」所有供犯罪所用之物，
    得宣告沒收，並非規定屬「被告」所有之物，始得宣告沒收
    ，而共同正犯於意思聯絡範圍內，組成一共犯團體，團體中
    之任何成員均為「犯人」，供犯罪所用之物，只要屬於「犯
    人」所有，均得宣告沒收，不以必屬於本件被告所有者為限
    （最高法院92年度臺上字第787 號判決要旨參照）；又沒收
    為從刑之一種，依主從不可分之原則，應附隨緊接於主刑之
    下而同時宣告；又共同正犯因相互間利用他人之行為，以遂
    行其犯意之實現，本於責任共同之原則，有關沒收部分，對
    於共犯間供犯罪所用之物，自均應為沒收之諭知（最高法院
    91年度臺上字第5583號判決要旨參照）；另按刑法第38條第
    1 項第2 款所定得沒收之供犯罪所用或供犯罪預備之物，必
    於犯罪有直接關係者，始屬相當。如於犯罪無直接關係，僅
    係供間接使用者，即難依上開法條規定宣告沒收（最高法院
    96年度臺非字第43號判決要旨參照）。經查：
  (一)如【附表1 】所示扣案物，分別係同案被告即共同正犯戊○○、丙○○、被告甲○○所有，且供被告甲○○、上揭同案
    被告共犯上揭詐欺取財犯行所用或所得之物，業據被告甲○○、同案被告戊○○、丙○○、丁○○、乙○○分別於警詢
    、偵訊中陳述明確，均應各依刑法第38條第1 項第2 、3 款
    規定併予宣告沒收。
  (二)至扣案如【附表2 】所示之物，雖分別係同案被告戊○○、
    丙○○、丁○○、乙○○或案外人張簡美智、詹育晟、廖凱
    民所有之物、犯罪當時所穿著之衣物，然與本案犯罪並無任
    何關連，業據同案被告戊○○、丙○○、丁○○、乙○○分
    別於警詢、偵訊中陳述明確。此外，亦無證據證明為被告甲○○、同案被告戊○○、丙○○、丁○○、乙○○為上揭犯
    罪所有之物，且均非違禁物；至詐欺所得款項775,000 元部
    分，應為被害人所有，自不予宣告沒收，附此敘明。
據上論斷，應依刑事訴訟法第273 條之1 第1 項、第299 條第1
項前段，刑法第28條、第339 條第1 項、第38條第1 項第2 、3
款、第41條第1 項前段，中華民國96年罪犯減刑條例第2 條第1
項第3 款、第7 條、第9 條，刑法施行法第1 條之1 第1 項、第
2項前段，判決如主文。
本案經檢察官謝雨青到庭執行職務。
中    華    民    國    97    年    12    月    31    日
                  刑事第八庭      法  官  唐中興
以上正本證明與原本無異。
如不服本判決，應於收受判決後10日內向本院提出上訴書狀，並
應敘述具體理由；其未敘述上訴理由者，應於上訴期間屆滿後20
日內向本院補提理由書（均須按他造當事人之人數附繕本「切勿
逕送上級法院」）。
告訴人或被害人對於判決如有不服具備理由請求檢察官上訴者，
其上訴期間之計算係以檢察官收受判決正本之日期為準。
中    華    民    國    97    年    12    月    31    日
                                  書記官  吳政
【附錄本案判決論罪科刑法條全文】：
中華民國刑法第339條
意圖為自己或第3 人不法之所有，以詐術使人將本人或第3 人之
物交付者，處5 年以下有期徒刑、拘役或科或併科1,000 元以下
罰金。
以前項方法得財產上不法之利益或使第3人得之者，亦同。
前2項之未遂犯罰之。
【附表1】：
一、扣案之NOKIA 廠牌行動電話1 支（內裝門號：0000000000
    晶片卡；序號：000000000000000） 、SIM 卡23張、印章1
    顆、人頭帳戶身分證影本1 份、人頭帳戶筆記資料1 份、金
    融機構代號一覽表1 張、交易訊息對照表1 張【按所示均
    為被告戊○○所有之物】；NOKIA 廠牌行動電話1 支（序
    號：000000000000000） 、中華郵政公司自動櫃員機交易明
    細表3 張、郵政國內匯款執據2 張、郵政存簿儲金提款單1
    張、合作金庫匯款及存款憑條3 張【按所示均為被告丙○○所有之物】；臺灣郵政公司戶名周長和郵局金融卡1 張
    （局號：002108—8 ；帳號：052001—3）、BENQ 廠牌行動
    電話1 支（序號：000000000000000） 、NOKIA 行動電話1
    支（內裝門號：0000000000晶片卡；序號：00000000000000
    0） 、銀行帳戶密碼單3 張、提款卡餘額查詢存根1 張、筆
    記簿1 本【按所示均為被告丁○○所有之物】。
二、臺灣郵政公司戶名：甲○○，局號：0000000 ，帳號：0000
    000 之郵局金融卡1 張、存摺1本、印章1顆。
【附表2】：
一、扣案之被告戊○○所有之AMOI廠牌行動電話1 支（內裝門號
    ：0000000000晶片卡；序號：000000000000000） 、NOKIA
     廠 牌行動電話1 支（內裝門號：0000000000晶片卡；序號
    ：000000000000000） 、MP4 行動電話1 支（序號：000000
    000000000） 、MP4 行動電話1 支（序號：00000000000000
    0） 、MP4 行動電話1 支（序號：000000000000000） 、匯
    款及存款單據2 紙。
二、扣案之被告丙○○所有之MOTOROLA廠牌行動電話1 支（內裝
    門號：0000000000晶片卡；序號：000000000000000） 、NO
    KIA 廠牌行動電話1 支（序號：000000000000000） 、NOKI
    A 廠牌行動電話1 支（內裝門號：0000000000晶片卡；序號
    ：0000 00000000000）；衣、褲各1 件。
三、扣案之同案被告被告丁○○所有之SIM 卡1 張（門號：0000
    000000 ） 、SIM 卡1 張（門號：0000000000）、SIM 卡1
    張（門號：0000000000）、SIM 卡1 張（門號：0000000000
    ）、SIM 卡1 張（門號：0000000000）、SIM 卡1 張（門號
    ：0000000000）、SIM 卡1 張（門號：0000000000）、SIM
    卡1 張（門號：0000000000）、SIM 卡1 張（門號：000000
    0000）、SIM 卡2 張、NOKIA 廠牌行動電話1 支（內裝門號
    ：0000000000晶片卡；序號：000000000000000） 、NOKIA
    廠牌行動電話1 支（序號：000000000000000） 、行動電話
    1 支（內裝門號：0000000000晶片卡；序號：000000000000
    00000） 。
四、扣案之同案被告乙○○所有之SAMSUNG 廠牌行動電話1 支（
    內裝門號：0000000000晶片卡；序號：0000000000000000）
    、NOKIA 廠牌行動電話1 支（序號：歸0） 、GPRS廠牌行動
    電話1 支（序號：000000000000000） 。
五、扣案之臺灣郵政公司戶名：張簡美智帳戶儲金簿1 本及金融
    卡1 張；玉山銀行臺中分行戶名：張簡美智帳戶儲金簿1 本
    及提款卡（卡號：0000000000000000）1 張、詹育晟印章1
    顆、詹育晟身分證影本1 張、黃德傳機車駕照影本1 張、臺
    灣郵政公司戶名：廖凱民帳戶存摺1 本及提款卡1 張、印章
    1 顆、身分證影本1 張。


司法院資訊處製作；財團法人民間司法改革基金會備份。
